臺灣高等法院臺中分院刑事裁定
110年度毒聲重字第304號
聲  請  人  
即受處分人  王志銓




上列聲請人因違反毒品危害防制條例案件，對於本院中華民國11
0年7月29日110年度毒抗字第920號確定裁定（原審案號：臺灣苗
栗地方法院110年度毒聲字第484號），聲請重新審理，本院裁定
如下：
    主  文
重新審理之聲請駁回。
    理  由
一、聲請意旨略以：本件聲請人王志銓（下稱聲請人）經法院裁
    定強制戒治，其中一項扣分原因為「社會穩定度-家人是否
    訪視」一項扣5分，惟聲請人自民國109年5月3日因案入監執
    行，執行期間家人、老婆都有接見，每月會寄匯票給聲請人
    ，109年5月28日轉執行觀察、勒戒時，勒戒期間適逢疫情，
    國家宣布三級警戒，全國各地監所全面停止辦理接見，但聲
    請人仍與家人保持通信，並向所方購買電話卡，經由書面報
    告申請打2次電話回家給父母，勒戒期間家人也寄了2次匯票
    給聲請人，有家人接見購買物品單據、記入金錢單據、匯票
    單據及電話卡可以證明，聲請人如果沒有家人支持度，怎麼
    可能接見及寄錢，評估報告以家人無接見之理由扣分，聲請
    人心有不甘，爰聲請重新審理，撤銷原審裁定，給予更為有
    利、妥適之裁定等語。
二、按觀察、勒戒及強制戒治之裁定確定後，有下列情形之一，
    認為應不施以觀察、勒戒或強制戒治者，受觀察、勒戒或強
    制戒治處分之人，或其法定代理人、配偶，或檢察官得以書
    狀敘述理由，聲請原裁定確定法院重新審理：㈠適用法規顯
    有錯誤，並足以影響裁定之結果者；㈡原裁定所憑之證物已
    證明為偽造或變造者；㈢原裁定所憑之證言、鑑定或通譯已
    證明其為虛偽者；㈣參與原裁定之法官，或參與聲請之檢察
    官，因該案件犯職務上之罪，已經證明者；㈤因發現確實之
    新證據足認受觀察、勒戒或強制戒治處分之人，應不施以觀
    察、勒戒或強制戒治者；㈥受觀察、勒戒或強制戒治處分之
    人，已證明其係被誣告者；法院認為無重新審理之理由，或
    程序不合法者，應以裁定駁回之，毒品危害防制條例第20條
    之1第1項、第4項前段定有明文。又刑事訴訟法有關再審程
    序乃對確定判決認定事實錯誤所設之救濟程序，裁定不得作
    為聲請再審之對象，是對於法院令入觀察、勒戒處所施以觀
    察、勒戒及令入戒治處所施以強制戒治之裁定，如有刑事訴
    訟法第420條所定事由時，因裁定不得聲請再審，即乏救濟
    之道，因之立法者乃於毒品危害防制條例第20條之1增訂得
    聲請重新審理之規定。亦即毒品危害防制條例第20條之1重
    新審理之規定，乃刑事訴訟法再審程序之特別規定，有關聲
    請重新審理之程序，應優先適用毒品危害防制條例規定，若
    毒品危害防制條例未有特別規定時，則應回歸刑事訴訟法再
    審規定之適用。再刑事訴訟法關於再審規定，於104年2月4
    日修正公布，將第420條第1項第6款之再審事由，修正為有
    罪判決確定後，「因發現新事實或新證據，單獨或與先前之
    證據綜合判斷，足認受有罪判決之人應受無罪、免訴、免刑
    或輕於原判決所認罪名之判決者」，為受判決人之利益，得
    聲請再審，同條第3項規定：「第1項第6款之新事實或新證
    據，指判決確定前已存在或成立而未及調查斟酌，及判決確
    定後始存在或成立之事實、證據」。依修正後規定，所謂發
    現之新證據，雖不以該證據於事實審法院判決前業已存在為
    限，即判決確定後始存在或成立之事實、證據，亦無不可，
    然仍以該證據未經法院調查斟酌，且就證據本身單獨或綜合
    判斷觀察，認為足以動搖原有罪之確定判決，使受判決人受
    無罪、免訴、免刑或輕於原判決所認罪名之判決者為必要。
    倘未具備上開要件，即不能據為聲請再審之原因（最高法院
    104年度台抗字第382號裁定意旨參照）。毒品危害防制條例
    第20條之1第1項第5款聲請重新審理規定，雖然未配合刑事
    訴訟法再審規定予以修正，且其中「發現確實之新證據」之
    法文和上揭新事證之規範文字略有不同，但涵義其實無異，
    應為相同之解釋。
三、經查：　　
  ㈠聲請人前因施用第一、二級毒品案件，經臺灣苗栗地方法院
    以110年度毒聲字第123號裁定令入勒戒處所觀察、勒戒後，
    因認聲請人有繼續施用毒品傾向，經同法院以110年度毒聲
    字第484號裁定令入戒治處所強制戒治，聲請人不服提起抗
    告，經本院於110年7月29日以110年度毒抗字第920號裁定駁
    回抗告確定等情，業經本院依職權調閱前開案件卷宗確認無
    誤，並有臺灣高等法院被告前案紀錄表及上開刑事裁定在卷
    可參，堪先認定。
  ㈡本件聲請人於執行觀察、勒戒期間，經法務部○○○○○○○○附設
    勒戒所醫療人員評分結果，認：⒈前科紀錄與行為表現合計3
    2分（毒品犯罪相關司法紀錄「12筆」計10分、首次毒品犯
    罪年齡「20歲以下」計10分、其他犯罪相關紀錄「24筆」計
    10分、入所時尿液毒品檢驗「無藥物反應」計0分，上開4項
    靜態因子合計30分；「持續於所內抽菸」之動態因子計2分
    ）；⒉臨床評估合計27分（多重毒品濫用「有，種類：海洛
    因、安非他命」計10分、合法物質濫用「有，種類：菸」計
    2分、使用方式「無注射使用」計0分、使用年數「超過1年
    」計10分，上開4項靜態因子合計22分，精神疾病共病「無
    」計0分、臨床綜合評估（含病識感、動機、態度、就醫意
    願）評定為「偏重」計5分，上開2項動態因子合計5分）；⒊
    社會穩定度合計5分（工作「全職工作（工）」計0分、家人
    藥物濫用「無」計0分，上開2項靜態因子計0分；入所後家
    人是否訪視為「無」計5分、出所後是否與家人同住為「是
    」計0分，上開2項動態因子合計5分），以上⒈至⒊部分之總
    分合計64分（靜態因子共計52分，動態因子共計12分），經
    綜合判斷為有繼續施用毒品傾向，有該所110年7月5日苗所
    衛字第11000026060號函檢送之有無繼續施用毒品傾向證明
    書、有無繼續施用毒品傾向評估標準紀錄表為憑。經核上述
    評估紀錄，除詳列各項靜態因子、動態因子之細目外，並定
    有各項配分、上限等具體標準，由醫師本於專門學識經驗，
    依據臨床實務及相關具體情節，於聲請人觀察、勒戒期間，
    就其過往前科紀錄與行為表現、臨床評估及社會穩定度等因
    素所為之綜合判斷，具有實證依據及客觀評比標準，且各項
    分數之彙算亦無錯漏，總分已達法務部訂頒應評估為「有繼
    續施用毒品傾向」之標準。原確定裁定憑以認定聲請人觀察
    、勒戒後，認有繼續施用毒品傾向，依法令入戒治處所強制
    戒治，核屬有據。
　㈢聲請意旨所執家人接見購買物品單據、寄入金錢單據、匯票
    、電話卡等證據，聲請人因不服原審法院110年度毒聲字第4
    84號裁定令其入戒治處所強制戒治，於提起抗告時已經提出
    ，為原確定裁定前已存在之證據資料，並非未經法院調查斟
    酌之情形，聲請人此部分主張，顯係就原確定裁定已經調查
    論斷之事項，再為爭執。又經本院向法務部○○○○○○○○函詢該
    所於新冠肺炎疫情三級警戒期間有關家人是否訪視一項之評
    分方式，該所函覆稱：依有無繼續施用毒品傾向證明書說明
    手冊，「社會穩定度-入所後家人是否訪視」之評分標準為
    家人有探視者為0分，家人無探視者為5分，評分方式為以家
    人是否有辦理「一般接見或使用通訊設備接見」。而新冠肺
    炎疫情全國三級警戒期間，雖停止家屬辦理一般接見，但仍
    有辦理使用通訊設備接見，本件並無聲請人主張執行期間監
    所全面辦理停止接見，無影響聲請人評分等情，有法務部○○
    ○○○○○○110年10月26日苗所衛字第11000064940號函及檢附之
    法務部○○○○○○○○辦理使用通訊設備接見方式可參。聲請意旨
    指稱疫情期間因監所全面停止接見致影響上開評分判斷，即
    無可採。從而，聲請人上開主張，顯均不足以動搖原確定裁
    定認定之事實，無從採為有利於聲請人之認定。
四、綜上所述，聲請人之主張及所提出之證據，客觀上尚難認為
    足以動搖本院原確定裁定所認定之事實，核與毒品危害防制
    條例第20條之1第1項第5款之規定不符；又聲請意旨復未敘
    明原確定裁定有何符合毒品危害防制條例第20條之1第1項其
    他各款所定重新審理事由之情形，聲請人重新審理之聲請，
    為無理由，應予駁回。
據上論斷，應依毒品危害防制條例第20條之1第4項前段，裁定如
主文。　　
中　　華　　民　　國　　110 　年　　10　　月　　27　　日
         　刑事第十庭    審判長法　官  陳  宏  卿
　　　　　　　　　　　　　　   法　官  楊  文  廣
 　　　　　　　　　　　　　 　 法　官  簡  芳  潔                          
以上正本證明與原本無異。     
不得抗告。

                               書記官  廖  婉  菁

中　　華　　民　　國　　110 　年　　10　　月　　28　　日